【裁判字號】    97,上易,922
【裁判日期】    971216
【裁判案由】    贓物
【裁判全文】
臺灣高等法院高雄分院刑事判決         97年度上易字第922號
上  訴  人  台灣高雄地方法院檢察署檢察官
被      告  乙○○
選任辯護人  張榮作律師
上列上訴人因被告贓物案件，不服臺灣高雄地方法院97年度易字
第645 號中華民國97年9 月9 日第一審判決（起訴案號：臺灣高
雄地方法院檢察署96年度偵字第34669 號），提起上訴，本院判
決如下：
    主  文
原判決關於乙○○部分撤銷。
乙○○共同牙保贓物，處有期徒刑壹年肆月，減為有期徒刑捌月
。
    事  實
一、乙○○係晨貿環保股份有限公司 (下稱晨貿公司）南部地區
    負責人，從事廢棄物處理、電子零件買賣等業務；丁○○係
    經乙○○授權同意以晨貿公司名義，於高雄縣大寮鄉○○村
    ○○路○ 段31巷130 號之1 從事廢棄物處理、電子零件買賣
    等業務；江羽家係受僱於丁○○，負責招攬業務及會計工作
    。緣自稱「王董」、真實姓名年籍不詳之成年男子委託知情
    之黃聖熙代為出售、重量約4,000 餘公斤之廢電容器1 批，
    係屬來路不明之贓物（該批廢電容器係承頡股份有限公司【
    下稱承頡公司】所有，於95年11月5 日下午某時，在桃園縣
    中壢市內定里下內壢75之2 號內，遭不詳之成年人竊取，查
    獲後實際重量為3,780 公斤，下稱系爭廢電容器），黃聖熙
    經由知情之江羽家向知情之丁○○表示欲出售該批廢電容器
    ，並由黃聖熙與「王董」聯繫後，於95年11月6 日上午某時
    ，將該批廢電容器運至丁○○上址工廠內，由江羽家、丁○○收受之。黃聖熙、丁○○、江羽家、乙○○4 人即基於共
    同牙保贓物之犯意，由乙○○負責尋找買主，江羽家則提供
    其於安泰商業銀行桃園分行（起訴書誤載為臺灣土地銀行，
    應予更正）開設、帳號00000000000000號之存款帳戶，做為
    買賣交易匯款之用。嗣於95年11月7 日上午某時，乙○○帶
    同不知情之甲○○（業經不起訴處分）至丁○○上址工廠內
    看貨，復由丁○○與甲○○洽談買賣細節，幾經議價後，雙
    方同意以170 萬4,000 元成交。甲○○遂於同年月8 日某時
    ，依丁○○之指示，以電匯方式匯款160 萬元至江羽家上開
    帳戶，並於同年月9 日僱請不知情、真實姓名年籍不詳之成
    年黃姓司機，至丁○○上址工廠載運系爭廢電容器，並以現
    金付清尾款10萬4,000 元。嗣因甲○○欲將系爭廢電容器轉
    賣予葉瑞岡，葉瑞岡發覺系爭廢電容產品係承頡公司遭竊之
    物品，乃報警處理，為警於95年11月13日下午3 時許，在臺
    中縣大雅鄉○○路75之1 號查獲，並扣得上開廢電容器1 批
    （業經承頡公司負責人丙○○領回），始循線查悉上情。
三、案經臺灣臺中地方法院檢察署自動簽分並呈請臺灣高等法院
    檢察署令轉臺灣高雄地方法院檢察署檢察官偵查起訴。
    理  由
一、訊據被告乙○○矢口否認有前揭牙保贓物犯行，辯稱：丁○○到伊住處泡茶，問伊是否有人收購廢電容器，伊僅介紹甲○○與丁○○認識，並未收取傭金，丁○○亦未告知該批廢
    電容器是贓物，伊僅看到裝東西之桶子，並未看到桶內物品
    ，不知該廢電容器屬贓物云云。惟查：
(一)、上開廢電容器1 批係華新科技股份有限公司於95年10月20日
    出售給綠峰環保工程有限公司，承頡公司於同年月25日再向
    綠峰環保工程有限公司購得，而於95年11月5 日下午某時，
    在桃園縣中壢市內定里下內壢75之2 號內，遭不詳之成年人
    竊取之事實，亦據證人即被害人承頡公司負責人丙○○及該
    公司執行業務股東賴奕丞分別於原審審理時證述明確，復有
    統一發票2 張、贓物認領保管單1 份在卷足稽（見偵1 卷第
    38至40頁），足認該批廢電容器確係贓物無訛。
(二)、黃聖熙經由江羽家向丁○○表示欲出售該批廢電容器，並由
    黃聖熙與「王董」聯繫後，於95年11月6 日上午某時，將該
    批廢電容器運至丁○○上址工廠內，丁○○再委由被告乙○○負責尋找買主，被告再介紹並帶同甲○○至丁○○上開工
    廠內看貨，並與丁○○與甲○○2 人冾談買賣價款，並以上
    開價額成交等情，亦據證人丁○○、江羽家2 人於原審及證
    人甲○○於本院審理時分別證述明確，並有甲○○匯款共
    160 萬元至江羽家上開帳戶內之台灣土地銀行帳戶之電匯申
    請書2 張附於本院卷內足憑。
(三)、又該批廢電容器係屬公司報廢品及次級品，尚未使用過，有
    好有壞 (即良品及不良品)， 篩選下來還可以用，這種產品
    的銷售方式是用還保之路線銷售，可用部分再轉賣給需用廠
    商等情，復據證人甲○○於本院證述甚詳，而被告與丁○○
    2 人均從事廢棄物處理及電子零件買賣等業務，渠2 人名片
    均印晨貿環保公司總公司之地址及聯絡電話，被告於本院亦
    供承伊負責晨貿公司南部業務，將牌借給丁○○ (見本院卷
    第66頁)， 並有名片2 張附於偵查卷足稽。又該批廢電容器
    查獲時之外觀及標示，均未改變，一看即知係承頡公司失竊
    之物等情，亦據證人賴奕丞於原審證述甚詳，而該批廢電容
    器被查獲時，均以同規格之塑膠桶裝置，塑膠桶外均有明顯
    標示，亦有查獲時所拍攝照片附於本院卷第57、58頁足憑，
    被告從事廢棄物處理及電子零件買賣業務，對該批廢電容器
    屬次級品，尚可篩選良品後出售使用，目睹後應可一目了然
    ，而丁○○並非製造電容器之業者，被告對丁○○持有該批
    廢電容器，係屬來源不明之贓物，有所認識，應可確信。然
    被告竟介紹甲○○向丁○○購買上開廢電容器，其牙保贓物
    之犯行，已甚明確，被告否認犯罪，顯無足採，其犯行堪以
    認定。
(四)、本件係黃聖熙受「王董」委託銷售系爭廢電容器後，即透過
    被告江羽家聯繫丁○○，由黃聖熙負責事前與「王董」聯繫
    將系爭廢電容器運至丁○○工廠，並負責事後交付貨款予「
    王董」，丁○○、江羽家收受系爭廢電容器後，再經由被告
    介紹甲○○與丁○○洽談買賣該批廢電容器事宜，嗣再由江
    羽家提供其安泰銀行桃園分行帳戶供買主甲○○匯入價金使
    用，堪認其等間就本件牙保贓物犯行，確有犯意聯絡及行為
    分擔甚明。
二、按被告行為後，刑法於94年1 月7 日修正，同年2 月2 日公
    布，並於95年7 月1 日施行。而修正後刑法第2 條第1 項規
    定：「行為後法律有變更者，適用行為時之法律。但行為後
    之法律有利於行為人者，適用最有利於行為人之法律。」係
    規範行為後法律變更所生新舊法律比較適用之準據法，於新
    法施行後，應適用修正後刑法第2 條第1 項之規定，為「從
    舊從輕」之比較。而本次法律變更，比較時應就罪刑有關之
    共犯、未遂犯、想像競合犯、牽連犯、連續犯、結合犯，以
    及累犯加重、自首減輕暨其他法定加減原因（如身份加減）
    與加減例等一切情形，綜其全部罪刑之結果而為比較，且就
    比較之結果，須為整體之適用，不能割裂分別適用各該有利
    於行為人之法律，此即刑法變更之比較適用所應遵守之「罪
    刑綜合比較原則」及「擇用整體性原則」（最高法院24年上
    字第2634號、27年上字第2615號判例、95年度第8 次刑事庭
    會議決議參照）。茲就本案應適用之法律比較如後：
(一)、刑法第349 條第2 項之搬運、寄藏、故買、牙保贓物罪，其
    法定刑得科或併科罰金刑，而修正後刑法第33條第5 款經修
    正為：「主刑之種類如下：五、罰金：新臺幣一千元以上，
    以百元計算之」，依修正後之法律，刑法第349 條第2 項之
    罪，所得科或併科處之罰金刑最低額為新臺幣1,000 元，然
    依被告行為時即修正前刑法第33條第5 款之罰金最低額為銀
    元1 元，並提高10倍，前開罰金刑之最低額為銀元10元，若
    乘以3 倍而換算為新臺幣，最低額僅為新臺幣30元，因此比
    較上述修正前、後之法律，自以修正前刑法第33條第5款 之
    規定有利於被告。
(二)、修正後刑法第28條將「實施」修正為「實行」，其中「實施
    」一語，涵蓋陰謀、預備、著手及實行之概念在內，其範圍
    較廣；而「實行」則著重於直接從事犯罪事實之行為，其範
    圍較狹，是修正後刑法共同正犯之範圍已有限縮，排除陰謀
    犯、預備犯之共同正犯。新舊法就共同正犯之範圍既因此而
    有變動，自屬犯罪後法律有變更，而非僅屬純文字修正，經
    比較結果，以修正後刑法有利於被告。
(三)、綜上所述，經綜合比較，以一體適用修正前之法律，對被告
    較為有利。
三、核被告乙○○所為，係犯刑法第349 條第2 項之牙保贓物罪
    。被告乙○○與黃聖熙、江羽家、丁○○間，就上開犯行，
    有犯意之聯絡及行為分擔，應依修正前刑法第28條論以共同
    正犯。
四、原審以不能證明被告犯行，諭知無罪之判決，尚有未洽，檢
    察官上訴意旨，指摘原判決諭知被告無罪不當，為有理由，
    自應由本院將原判決此部分撤銷改判，爰審酌被告牙保該批
    廢電容數量高達3,780 公斤，金額共計170 萬4,000 元，且
    助長竊盜之歪風，於社會治安有相當程度之影響等一切情狀
    ，量處如主文所示之刑。又被告牙保贓物犯行之犯罪時間，
    係在中華民國96年罪犯減刑條例所定減刑基準日即96年4 月
    24日之前，合於減刑條例所定減刑要件，應依該條例第2 條
    第1 項第3 款減其刑至二分之一，如主文減得之刑。
五、同案被告黃聖熙、丁○○、江羽家部分，均經原審判決確定
    ，自不另論列，附此敘明。
據上論結，應依刑事訴訟法第369 條第1 項前段、第364 條、第
299 條第1 項前段，刑法第2 條第1 項前段、第349 條第2 項，
修正前刑法第28條、刑法施行法第1 條之1 ，中華民國96年罪犯
減刑條例第2 條第1 項第3 款、第7 條，判決如主文。
本案經檢察官許美女到庭執行職務。
中    華    民    國    97    年    12    月    16    日
                      刑事第六庭  審判長法  官  王憲義
                                        法  官  張盛喜
                                        法  官  邱永貴
以上正本證明與原本無異。
不得上訴。
中    華    民    國    97    年    12    月    16    日
                                        書記官  張雲義
附錄本件判決論罪科刑法條：
中華民國刑法第349條第2項
（普通贓物罪）
搬運、寄藏、故買贓物或為牙保者，處 5 年以下有期徒刑、拘役
或科或併科 1 千元以下罰金。
因贓物變得之財物，以贓物論。


司法院資訊處製作；財團法人民間司法改革基金會備份。
